最　高　行　政　法　院　判　決
　　　　　　　　　　　　　94年度判字第00907號
上　訴　人　百均企業有限公司
代　表　人　乙○○
　　　　　　　　　　　　　送達代收人甲○○
　　　　　　　　　　　　　縣桃園市○○路525號7樓
被 上訴 人　財政部臺北市國稅局
代　表　人　丙○○
上列當事人間因營利事業所得稅事件，上訴人對於中華民國92年
9月24日臺北高等行政法院91年度訴字第4196號判決，提起上訴
，本院判決如下：
　　主  文
上訴駁回。
上訴審訴訟費用由上訴人負擔。
　　理  由
本件上訴人起訴主張：緣上訴人民國（下同）85年度營利事業所
得稅結算申報，對被上訴人原核定佣金支出及其他費用二項表示
不服，申經復查決定以：追認佣金支出新台幣（下同）747,000
元，變更核定所得額為1,624,367元。上訴人對於被剔除之其他
費用業務拓展績優人員年終獎金1,710,000元部分，循序提起行
政訴訟。按薪資係因職務上或工作上之關係給付職工於職務上或
工作上提供勞務之報酬。依所得稅法第32條第1款、營利事業所
得稅查核準則（下稱查核準則）第71條第1款、第2款、第5款、
第11款、所得稅法第88條及同法第92條第1項等規定，薪資認列
應符合：須事先約定、不論盈虧皆須支付、權責已發生、非為定
額者須有一定之計算方法、須有合法憑證及應扣繳申報等要件。
查上訴人列支上開獎金1,710,000元均已符合前揭認列要件。又
系爭獎金之計算係以業績紀錄為依據，既為業績紀錄，自與業務
有關。再查上訴人系爭年度外銷收入38,000,000元較上年度外銷
收入19,200,000元增加近一倍，可證係因獎勵拓展外銷績優獎金
而產生，當與營業有關。復查決定及訴願決定竟以「與業務無關
」為由，不予認列，顯有違誤。請判決撤銷訴願決定及原處分等
語。
被上訴人則以：查上訴人系爭其它費用業務拓展績優人員年終獎
金1,710,000元部分，領取者未及於全體員工，亦未按薪資結構
比例發放。依上訴人股東會議紀錄所載績效獎金核發標準，其係
依外銷營業額較上年度增加比例為標準，但應先依約定給付國外
佣金，如再發給員工績效獎金，有重複給付之情形；縱上訴人訴
稱其營業毛利率高於同業利潤標準，惟依其本期外銷收入38,007
,570元佔本期銷貨淨額50,765,936元之比例（74.88%）換算，上
訴人如同時給付佣金及獎金，其外銷淨利呈虧損狀態【（營業毛
利11,329,773×74.88%）－佣金3,348,105－獎金1,710,000－（
營業費用11,420,021－佣金3,348,105－獎金1,710,000）×74.8
8% =外銷淨利－1,338,173】，有違營利事業將本求利之目的，
顯不合理。上訴人主張沈秋欗及葉素柳1月19日營業額1,022,095
元之業績紀錄係不同之二筆乙節，查上訴人前檢附之出口報單為
同一紙（提單號碼ＡＺ0000000000），並非二筆，是此筆獎金所
佔比例確有二倍於他筆之情形，亦即其獎金計算方式並不合理。
又依受領獎金者葉素柳之工作內容「會計、開支票、轉帳」，應
無拓展業務之績效可言。況如上訴人前稱外銷出口業務須有多方
人員配合，上訴人如何就各員工之工作項目及任職期間評量其對
外銷業務之績效？亦未見其明及提示相關資料，所訴應不足採
據等語，資為抗辯。
原審斟酌全辯論意旨及調查證據結果，以：查上訴人係經營運動
器材買賣等業務，85年度營利事業所得稅結算自行申報其他費用
2,949,990元，其中拓展外銷績優人員年度獎金1,710,000元部分
，經被上訴人重點查核發現上訴人每月僱用人員為21.75人，但
領取獎金者僅6人，未及於全體員工，且未按薪資結構比例發放
，又未提示計算基礎之相關證明文件，股東會決議亦未明計算
方法。次查領取年度績優獎金人員分別為董事長乙○○600,000
元，會計葉素柳250,000元，運材部經理吳宗憲200,000元，玩具
部經理侯水益300,000元，副理沈秋欗300,000元，副理侯志明60
,000元，其中侯志明僅於85年10月至12月在職，每月薪資10,000
元，即可領取多於薪資之獎金60,000元，葉素柳、侯水益、沈秋
欗、侯志明等人之薪資，較未領取獎金之江明珠、李蕭留妹、王
金華、呂寶蓮、沈文學等職員之薪資為低，且該等職員全年在職
，謂其對業務無任何貢獻，亦不合理，又領取獎金之乙○○、侯
水益、沈秋欗等三人為上訴人股東，出資比例分別為30% 、10%
、10%，其中會計葉素柳為董事長乙○○之配偶，侯志明係乙○
○與侯水益之侄子，足見其發放獎金與出資比例、親戚關係有關
，有變相分配盈餘情事，乃將系爭獎金全數剔除，核定本期其他
費用為1,239,990元，揆諸查核準則第71條第5款規定，自無不合
。至上訴人訴稱其所列報績優人員年度獎金，確係營業所必需，
經股東會議通過，獎金計算方式及核發對象，均符稅法規定等語
。惟依上訴人股東會議紀錄所載績效獎金核發標準，應先依約定
給付國外佣金，再提列績效獎金，顯有重複給付情事，且會計葉
素柳之工作內容為「會計、開支票、轉帳」，與拓展業務績效較
無關聯，其中所報領業績紀錄85年1月19日營業額1,022,095元與
副理沈秋欗所報領為同一紙出口報單，亦屬不合理，況上訴人其
他職員如業務助理、品管員、驗貨員、英文校對人員與外銷業務
具有直接關係，卻未能領取績效獎金，上訴人亦未能提出合理說
明，均足以佐證上訴人列報之系爭績優獎金，與其經營之業務並
無直接關聯，被上訴人否准認列，核無違誤，因將訴願決定及原
處分予以維持，駁回上訴人之訴。
上訴論旨除執前詞外，並以：查上訴人於系爭年度帳列虧損128,
151元，並無盈餘可供分派。退步言之，縱認為「變相之盈餘分
配」，查股東候榮仁、沈秋欄及候水益三人之出資比例與績效獎
金之比例亦不相同；另有股東身分之陳嘉榮等三人並無支領績效
獎金，尚難認有變相之盈餘分配之情事。次上訴人該年度給付外
銷佣金及績效獎金後，營業毛利仍有9.01%，於未扣除前開金額
前之平均營業毛利有22.32%，已較同業標準之毛率高，故應依所
得稅法第32條認列。又查該年1月19日外銷營業額1,022,095元部
分，實際上有二筆出口報單，號碼分別為：85年1月19日AＺ00000
00000及85年1月19日AＺ0000000000，係被上訴人於復查決定時計
算之錯誤，嗣於訴願時業已更正說明，原判決再行援引，亦有違
誤。綜上，原判決顯違背並有不適用所得稅法第32條規定之違法
，並有判決理由不備及理由矛盾之違誤云云。
查上訴人於訴願時固已主張85年1月19日外銷營業額1,022,095元
實際係有兩筆出口報單，由會計葉素柳及副理沈秋欄分別報領績
效獎金，並無不合理之情形，並提出出口報單二紙為證，原判決
認係同一紙報單，此部分認定事實固有未符；惟原判決係以本件
獎金之發放與約定給付國外佣金有重複給付情事，且上訴人如何
就各員工之工作項目及任職期間評量其對外銷業務之績效、獎金
發放對象如何擇出，均未提出合理之說明，因認上訴人對於系爭
績優獎金之列報，與其經營之業務並無直接關聯，業已說明其得
心證之理由，無上訴人所指適用法規錯誤、或判決不備理由情事
。上訴論旨，仍執前詞，指摘原判決違誤，求予廢棄，難認有理
由，應予駁回。
據上論結，本件上訴為無理由，爰依行政訴訟法第255條第1項、
第98條第3項前段，判決如主文。
中    華    民    國    94    年    6     月    23    日
                  第五庭審判長法  官　趙　永　康
                              法  官　鄭　淑　貞
                              法  官　黃　淑　玲
                              法  官　侯　東　昇
                              法  官　林  文  舟
以  上  正  本  證  明  與  原  本  無  異
中    華    民    國    94    年    6    月    23     日
　　　　　　　　　　　　　　　書記官　阮　桂　芬
